【裁判字號】    97,軍上,4
【裁判日期】    971017
【裁判案由】    強盜
【裁判全文】
臺灣高等法院臺中分院刑事判決           97年度軍上字第4號
上  訴  人
即  被  告  乙○○
上列上訴人因加重強盜案件，不服國防部高等軍事法院高雄分院
97年度上訴字第34號中華民國97年8月7日第2審判決（起訴案號
：國防部中部地方軍事法院檢察署96年度偵字第148號），提起
上訴，本院判決如下：
    主  文
上訴駁回。
    理  由
一、按被告不服高等軍事法院宣告有期徒刑之上訴判決者，得以
    判決違背法令為理由，向高等法院提起上訴，軍事審判法第
    181條第5項定有明文。是以就高等軍事法院判決提起上訴，
    非以判決違背法令為理由，不得為之，此為其上訴之法定要
    件。若上訴理由狀未依據卷內訴訟資料，具體指摘原判決不
    適用法則或如何適用不當，或所指摘原判決違法情事，顯與
    法律規定得為上訴理由之違法情形，不相適合時，均應認為
    其上訴為違背法律上之程式，應予以駁回，此觀諸軍事審判
    法第179條、刑事訴訟法第395條前段之規定至明。
二、上訴人乙○○上訴意旨稱：(一)不服二審判決，欲提出上訴。
    (二)上訴人因加重強盜案件，上訴國防部高等軍事法院高雄分
    院，經判決上訴駁回，上訴人不服第二審判決，提起上訴。
    (三)又因上訴人家中變故，家父過世，欲請求法官予以減輕其
    刑等云云。
三、經查：
  (一)證據之取捨與其證明力之判斷，以及事實有無之認定，屬事
    實審法院得自由裁量、判斷之職權；苟其取捨證據與判斷證
    據證明力並不違背經驗法則及論理法則，又於判決內論敘其
    何以作此判斷之心證理由者，即不得任意指摘其為違背法令
    ，而據為提起第三審上訴之合法理由。
  (二)原判決依憑證人即共犯藍勇麒於本院96年度上訴字第1618號
    96年5月30日準備程序與96年6月7日審理程序之證述；證人
    即被害人甲○○、林鴻祥分別於臺灣臺中地方法院檢察署96
    年1月18日偵查中所為之證述；證人即被害人甲○○、證人
    即同案同案共犯藍勇麒分別於國防部中部地方軍事法院檢察
    署偵查中之證述，均經具結擔保其證詞之真實性，有渠等結
    文4紙在卷可憑（臺灣臺中地方法院檢察署96年度偵字416
    號卷第12、13、29、57頁）；卷附臺中縣警察局豐原分局95
    年12月12日中縣豐警偵字第0950040142號刑事案件報告書所
    附95年8月20日讓渡書、通聯調閱查閱單、照片3張等證據為
    綜合之調查、判斷，認定上訴人有犯罪事實欄所載之犯行，
    論其以共同意圖為自己不法之所有，攜帶兇器，以強暴至使
    不能抗拒，而取他人之物之強盜罪，量處有期徒刑柒年。已
    詳細說明其所憑之證據及認定之理由，並敘明前開證人於警
    詢、檢察官偵查中所為之陳述及照片有證據能力之依據，復
    對上開證據詳為取捨之論述說明；另對上訴人否認犯罪所辯
    各節如何係卸責之詞，均無足採，詳加說明指駁，所為之論
    斷，俱有卷存證據資料可資覆按。
  (三)又本件證人即被害人甲○○對於如何遭2名男子強盜財物，
    自警詢開始，至初審審判中之結證始終一致（95年12月12日
    中縣豐警偵字第0950040142號刑事案件報告書所附偵察卷宗
    第1～4頁、臺灣臺中地方法院檢察署96年度偵字第416號偵
    卷第15～19頁、國防部中部地方軍事法院檢察署96年度偵字
    第148號第29～31頁、初審審卷第81～96頁）。再者，上訴
    人雖否認與共犯藍勇麟事前謀議強盜，然藍勇麟於初審審理
    時結證：「其於95年10月9日凌晨與乙○○謀議後，決定於
    豐原市區隨機找尋作案目標，待決定被害人後，由其實施犯
    行，乙○○則在旁把風，2人嗣於豐原市區○○路附近「富
    邦銀行」前見被害人提錢出來，見有機可趁，即尾隨被害人
    至住家騎樓下，且為避免被害人警覺有異，其等先佯裝聊天
    等情」（初審卷第86～88頁），核與被害人甲○○同庭結證
    所述：「案發時不清楚有人尾隨，於到家停車後，見有2人
    在距離前方約6、7公尺處停車聊天，並未看見渠等手上有持
    木質球棒，當被害人準備拉開鐵門，身材較瘦小的（藍勇麒
    ）及從後方將她推向鐵門，並用手勾住她的脖子，且案發當
    時並無第四人在場。」（同卷第89～90頁）之情節相符。是
    被告顯然於事前共謀知悉，並有犯行之分擔，應屬共同正犯
    無誤。另於理由參、四對上訴人作案時攜帶之木質球棒，係
    屬堅硬之木頭材料，長約40公分，如何足以對人之生命、身
    體安全造成危險，係屬刑法上所稱之「兇器」；上訴人與共
    犯藍勇麒對於本件強盜有犯意之聯絡及行為之分擔，共犯藍
    勇麒以該木質球棒毆擊被害人甲○○，係施用強暴手段而強
    取被害人所有之皮包，如何至被害人不能抗拒，以強取財物
    既遂，均詳加論述說明其依據及心證理由，各該論斷均非無
    據，難認有違背證據法則情形。是原審法院所為論斷，既已
    敘明其所憑之證據及認定之理由，且從形式觀察，原判決並
    無足以影響判決結果之違法情形存在。本件上訴人執上揭理
    由上訴請求法官予以減輕其刑，均非適法之上訴第三審理由
    ，顯與法定上訴之形式要件不符，其上訴違背法律上之程式
    ，應予駁回。至於原審判決就供被告犯罪使用之木質球棒1
    支雖漏未依刑法第38條第1項第2款宣告沒收之，惟刑法第38
    條第1項第2款乃屬得沒收並非應沒收規定，且該木質球棒亦
    非違禁物，原審判決此之疏漏自未動搖及原判決事實認定及
    量刑之基礎，併予敘明。
四、據上論結，應依軍事審判法第206條第1項但書，刑事訴訟法
    第395條前段，判決如主文。
中    華    民    國    97    年    10    月    17    日
            刑事第三庭    審判長法  官  王  增  瑜
                                法  官  蔡  紹  良
                                法  官  梁  堯  銘
上列正本證明與原本無異。
不得上訴。
                                書記官  陳  麗  玉
中    華    民    國    97    年    10    月    17    日


司法院資訊處製作；財團法人民間司法改革基金會備份。
